【裁判字號】    98,交上易,106
【裁判日期】    990202
【裁判案由】    過失傷害
【裁判全文】
臺灣高等法院高雄分院刑事判決       98年度交上易字第106號
上  訴  人  臺灣高雄地方法院檢察署檢察官
上  訴  人
即  被  告      乙○○
選任辯護人      王叡齡    律師
                陳建誌    律師
被      告      甲○○○
上列上訴人因被告過失傷害案件，不服臺灣高雄地方法院98年度
審交易字第447 號中華民國98年10月15日第一審判決（起訴案號
：臺灣高雄地方法院檢察署98年度偵字第6907號），提起上訴，
本院判決如下：
     主  文
原判決關於甲○○○部分撤銷。
甲○○○因過失傷害人，處有期徒刑參月，如易科罰金，以新臺
幣壹仟元折算壹日。
其他上訴駁回。
甲○○○、乙○○均緩刑貳年。
    事  實
一、甲○○○於民國（以下同）97年12月2 日16時5 分許，騎乘
    車號JCN-573 號重型機車，沿高雄縣林園鄉○○路216 巷由
    東往西行駛，欲左轉仁愛路時，本應注意汽車行駛至交岔路
    口，支線道車應暫停讓幹線道車先行，轉彎車應讓直行車先
    行，而依當時之天候、路況，又無不能注意之特別情事，竟
    疏未注意，適有乙○○騎乘車號CN6-001 號重型機車，沿仁
    愛路由南往北行抵該處，亦疏於注意車前狀況，而未隨時採
    取必要之安全措施，且其駕駛車輛行經無號誌之交岔路口，
    未依規定減速慢行，其見甲○○○騎乘機車突然從巷口衝出
    ，閃避不及，兩車之車頭因而發生擦撞，甲○○○、乙○○
    均人、車倒地，導致甲○○○受有軀幹多處挫傷、瘀青腫脹
    之傷害，乙○○則受有左側橈骨遠端骨折之傷害。甲○○○
    、乙○○於肇事後，均留在事故現場，於有權偵查犯罪之警
    察機關，僅知悉犯罪事實，但不知悉犯罪人前，主動向處理
    本件道路交通事故之員警坦承肇事，並接受本院裁判。
二、案經甲○○○、乙○○訴由高雄縣政府警察局林園分局移送
    臺灣高雄地方法院檢察署檢察官偵查起訴。
    理  由
一、按除被告所犯為死刑、無期徒刑、最輕本刑為3 年以上有期
    徒刑之罪或高等法院管轄第一審案件者外，於已經被告就被
    訴事實為有罪之陳述時，經審判長告知被告簡式審判程序之
    旨，並聽取公訴人及被告之意見後，依刑事訴訟法第273 條
    之1 第1 項之規定，裁定進行簡式審判程序，本件依首揭規
    定，經被告甲○○○、乙○○2 人同意後，經裁定進行簡式
    審判程序，先此敘明。
二、訊據被告甲○○○、乙○○對於上揭時、地，因過失傷害人
    之事實已於警詢、偵查、原審及本院審理中坦承不諱，並有
    道路交通事故現場圖、道路交通事故調查報告表（一）、（
    二）、道路交通事故談話紀錄表各1 份、現場蒐證照片12張
    、隆德中醫診所98年1 月22日診斷證明書、建佑醫院98年1
    月12日診斷證明書在卷可稽，足徵被告甲○○○、乙○○之
    任意性自白核與事實相符，應堪信為真實。又按車輛行至無
    號誌或號誌故障而無交通指揮人員指揮之交岔路口，支線道
    車應暫停讓幹線道車先行；車輛行駛時，駕駛人應注意車前
    狀況，並隨時採取必要之安全措施，道路交通安全規則第10
    2 條第1 項第2 款、第94條第3 項定有明文。本件被告乙○
    ○考領有普通重型機車駕駛執照，已據交通事故談話紀錄表
    記載明確，而被告甲○○○為具有一般經驗及智識之人，其
    等對於上開規定理應知之甚詳，且依當時天候晴、日間自然
    光線、柏油路面乾燥且無缺陷，並無不能注意之情事，可參
    前開卷附道路交通事故調查報告自明，依被告甲○○○、乙
    ○○二人智識、能力亦無不能注意之情事，惟其等竟疏未注
    意前開規定，致所騎乘之機車於通過前開交岔路口時，發生
    本件事故，其等駕駛行為均有過失甚為明確。再依臺灣省高
    屏澎區車輛行車事故鑑定委員會對於本件行車事故之鑑定意
    見為：1 、甲○○○駕駛重機車支線左轉未讓直行車先行為
    肇事主因；2 、乙○○駕駛重機車未注意車前狀況，並採取
    必要之安全措施為肇事次因，亦認定本件車禍之肇事主因在
    於被告甲○○○，肇事次因在於被告乙○○，此亦有臺灣省
    高屏澎區車輛行車事故鑑定委員會98年6 月10日高屏澎區98
    0422案鑑定意見書1 份在卷可考（見98度偵字第6907號偵查
    卷第49至50頁）。又被告甲○○○、乙○○因本件車禍受有
    如犯罪事實所載之傷害，有前開醫院診斷證明書在卷可憑，
    是被告甲○○○、乙○○二人之過失行為與告訴人乙○○、
    甲○○○之傷害間顯有相當因果關係，事證明確，被告甲○
    ○○、乙○○過失傷害犯行均已堪認定。
三、核被告甲○○○、乙○○所為，均係犯刑法第284 條第1 項
    前段之過失傷害罪。被告甲○○○係無照駕車肇事，應依道
    路交通管理處罰條例第86條規定加重其刑。又被告甲○○○
    、乙○○於肇事後均留在現場，且主動向據報前往現場處理
    之員警供承肇事犯罪，有高雄縣政府警察局道路交通事故肇
    事當事人自首情形紀錄表2 紙在卷可稽，渠2 人均於未發覺
    之罪自首並接受裁判，均應依刑法第62條前段規定減輕其刑
    ，被告甲○○○部分並依法先加後減之。
四、原審就被告乙○○部分，適用刑法第284 條第1 項前段、第
    62條前段、第41條第1 項前段，刑法施行法第1 條之1 規定
    ，並審酌被告乙○○駕車不慎，致告訴人甲○○○受傷，犯
    後已坦承自己之犯行，所造成對方傷勢不重，及其品行、智
    識程度等一切情狀，此部分量處拘役50日，並諭知如易科罰
    金以新臺幣（下同）1,000 元折算1 日。經核原判決認事用
    法並無不合，量刑亦屬適當，被告乙○○上訴指摘原判決量
    刑過重，為無理由，應予駁回。
五、原審就被告甲○○○部分予以論科，固非無見，惟查被告甲
    ○○○係無照駕車，原審未依道路交通管理處罰條例第86條
    規定加重其刑，尚有違誤，檢察官上訴指摘原判決此部分不
    當，為有理由，原判決此部分既有可議，原判決此部分自應
    予撤銷改判。審酌被告甲○○○無照駕車，又疏未注意，致
    告訴人乙○○受傷犯後已坦承自己之犯行，本院審理中已與
    告訴人達成和解賠償，及其過失程度、造成對方傷害情形，
    其品行、智識程度等一切情狀，爰量處有期徒刑3 月，並諭
    知如之易科罰以新臺幣（下同）1,000 元折算1 日。
六、查被告甲○○○、乙○○2 人均無前科未曾受有期徒刑以上
    刑之宣告，此有臺灣高雄地方法院檢察署刑案資料查註記錄
    表可稽，嗣後雙方已和解，有和解書可憑，其等經此次偵、
    審程序及判刑教訓，當知所警惕而無再犯之虞，本院認其等
    所宣告之刑，以暫不執行為適當，爰均併予宣告緩刑貳年，
    以啟自新。
據上論結，應依刑事訴訟法第368 條、第369 條第1 項前段、第
364 條、第299 條第1 項前段，刑法第284 條第1 項前段、第62
條前段、第41條第1 項前段、第74第1 項第1 款，交通管理處罰
條例第86條，刑法施行法第1 條之1 ，判決如主文。
本案經檢察官林應華到庭執行職務。
中    華    民    國    99    年    2     月    2     日
                  刑事第八庭    審判長法  官  洪兆隆
                                      法  官  郭玫利
                                      法  官  張盛喜
以上正本證明與原本無異。
不得上訴。
中    華    民    國    99    年    2     月    2     日
                                      書記官  黃一秋
附錄本判決論罪科刑法條：
中華民國刑法第284條
（過失傷害罪）
因過失傷害人者，處6 月以下有期徒刑、拘役或5 百元以下罰金
，致重傷者，處1 年以下有期徒刑、拘役或5 百元以下罰金。
從事業務之人，因業務上之過失傷害人者，處1 年以下有期徒刑
、拘役或1 千元以下罰金，致重傷者，處3 年以下有期徒刑、拘
役或2 千元以下罰金。

司法院資訊處製作；財團法人民間司法改革基金會備份。
